臺灣桃園地方法院民事判決　　　　　 99年度勞簡上字第21號
上　訴　人　勁錸科技股份有限公司
法定代理人　蔡境庭
訴訟代理人　陳鄭權　律師
複　代理人　何豐行　律師
被　上訴人　江支廷
訴訟代理人　陳祖德　律師
複 代 理人　曾惠玲
上列當事人間請求給付薪資等事件，上訴人對於中華民國99年8
月30日本院中壢簡易庭99年度壢勞簡字第15號第一審判決提起上
訴，本院於100 年5 月17日言詞辯論終結，判決如下：
    主    文
上訴駁回。
第二審訴訟費用由上訴人負擔。
    事實及理由
一、按當事人喪失訴訟能力或法定代理人死亡或其代理權消滅者
    ，訴訟程序在有法定代理人或取得訴訟能力之本人，承受其
    訴訟以前當然停止，民事訴訟法第170 條定有明文。本件上
    訴人之法定代理人原為呂秋育，嗣提起本件上訴後之民國99
    年9 月30日上訴人法定代理人變更為蔡境庭，並於100 年3
    月4 日具狀承受訴訟（見本院卷第45頁），有聲明承受訴訟
    狀乙紙在卷可稽，依上開法律規定，應予准許，先予敘明。
二、被上訴人主張：
(一)、被上訴人自98年5 月13日起任職於上訴人公司擔任董事長特
    助，98年8 月5 日上訴人依勞動基準法第11條第5 款規定終
    止兩造間勞動契約，則自98年5 月13日起算至98年7 月31日
    止，被上訴人任職期間共計2 個月又18日約合2.6 個月。上
    訴人原應給付被上訴人薪資新台幣（下同）153,238 元，卻
    僅給付30,000元，尚積欠薪資123,238 元，上訴人另應給付
    之資遣費7,375 元。
(二)、針對上訴人主張被上訴人任職於上訴人公司期間曠職部分：
１、由於被上訴人任職上訴人公司擔任董事長特助，工作內容乃
    配合董事長或董事長夫人呂秋育處理各項交辦事宜並處理公
    司財務，故常須外出至銀行或客戶處洽商業務，工作時間並
    不固定，有工作狀況明細在卷可參。被上訴人係經董事長允
    許勿庸刷卡，被上訴人確實按時上班提供勞務，此觀98年5
    至7 月薪資表記載「全勤津貼2,500 元」之語，及薪資表上
    病假、事假、遲到欄皆空白即明。
２、此外，上訴人前負責人即證人宋國榮於原審證稱並無被上訴
    人因曠職懲戒之紀錄之語，亦可見被上訴人於98年5 至7 月
    均確實依規定上班並無曠職情形。再參以誼光保全股份有限
    公司警衛工作日誌每月均有被上訴人出入公司之紀錄，上訴
    人自不能徒以被上訴人無刷卡紀錄，即推論被上訴人並未提
    供勞務，蓋刷卡紀錄並非證明勞工有無提供勞務之唯一憑據
    ，由薪資表所載亦可顯示出勤狀況。況且，被上訴人係按月
    領薪，則於兩造勞動契約未終止前，縱令被上訴人未提供勞
    務，上訴人亦僅能以曠職解僱處分，被上訴人仍得本於勞務
    契約請求給付工資。上訴人所陳，並不足採。至於證人徐自
    生乃當時現場之副理，並非上訴人公司人事經理，不固定於
    辦公室內，與被上訴人工作性質迴異，根本不可能與擔任董
    事長特助之被上訴人碰面，是其證言乃附合上訴人之詞，偏
    頗不實，亦難採信。
三、上訴人則以：
(一)、被上訴人並未提供勞務予上訴人，且確有曠職情形，上訴人
    自得主張扣減應給付之薪資。查被上訴人於任職期間除未進
    公司上班，亦未盡其身為董事長特助職責，每當上訴人之前
    董事長宋國榮、呂秋育欲找被上訴人以交辦工作時，被上訴
    人常不在辦公室內或無法聯繫。另依證人徐自生證詞可知，
    被上訴人須依規定寫簽呈予董事長，且經當時人事經理即證
    人徐自生核准，始得不用打卡上班，惟被上訴人並未寫簽呈
    ，亦未經當時董事長宋國榮及人事經理徐自生同意可以不用
    打卡上班，是被上訴人確有無故曠職未到公司上班之情事，
    至被上訴人所稱宋國榮曾允許其不用簽到云云，即與事實不
    符，不足採信。再參酌被上訴人5 至7 月份出勤明細表所載
    ，其於任職期間內共曠職56日，退步言，即令本件不以被上
    訴人出勤明細表作為認定被上訴人有無曠職之依據，參酌誼
    光保全股份有限公司之工作日誌及上訴人出勤統計表，亦可
    知被上訴人於任職期間到上訴人公司上班天數僅26日，而倘
    扣除例假日未上班之天數，則被上訴人仍計有34日未到上訴
    人公司上班。綜上，均顯見被上訴人有曠職且無法勝任工作
    情形，是上訴人主張應扣減薪資，為有理由。
(二)、被上訴人任職期間原薪資為153,238 元，資遣費為7,375 元
    ，然被上訴人任職期間曠職56日已如上述，則以每日薪資1,
    967 元計算，即應扣薪110,152 元，再扣除上訴人已給付30
    ,000元部分，故上訴人僅應再給付被上訴人20,461元（計算
    式︰153,238 元＋7,375元－110,152 元－30,000 元）。退
    步言，如不以被上訴人出勤明細表作為認定被上訴人有無曠
    職依據，而以誼光保全股份有限公司工作日誌及上訴人出勤
    統計表為準，則被上訴人仍計有34日未到公司上班，則以每
    日薪資1,967 元計算，即應扣薪66,878元，故上訴人亦僅需
    再給付被上訴人63,735元（計算式︰153,238 元＋7,375 元
    －66,878元－30,000 元）。
四、原審判決被上訴人一部勝訴，上訴人應給付被上訴人130,61
    3 元，及自99年3 月31日起至清償日止，按年息5 ﹪計算之
    利息。上訴人不服，提起上訴，並聲明：(一)原判決不利於上
    訴人之部分廢棄。(二)上開廢棄部分，被上訴人在第一審之訴
    駁回。被上訴人則答辯聲明：上訴駁回。另關於被上訴人在
    原審敗訴部分，未據聲明不服，不在本院審理範圍，附此敘
    明。
五、本件經依民事訴訟法第271 條之1 準用同法第270 條之1 第
    1 項第3 款規定，整理並協議簡化爭點後，兩造不爭執事項
    如下：
(一)、被上訴人自98年5 月13日起任職於上訴人公司，擔任董事長
    特助之職，兩造間為僱傭關係。上訴人於98年7 月30日以被
    上訴人對於所擔任之工作不能勝任為由，欲終止兩造間之勞
    動契約，並當面告知被上訴人。被上訴人任職至98年7 月31
    日。
(二)、98年5 月13日至98年7 月31日止，上訴人應給付被上訴人之
    薪資數額為153,238 元。上訴人業於98年8 月間給付被上訴
    人合計30,000元之薪資。
(三)、上訴人應給付被上訴人資遣費之數額為7,375 元。
六、本件被上訴人主張上訴人尚積欠伊薪資123,238 元及資遣費
    7,375 元之事實，固為上訴人所不爭執，然仍辯稱被上訴人
    任職期間曾有曠職，該曠職期間不應發給薪資，應予扣減云
    云，被上訴人雖未否認伊任職期間未曾與一般員工同樣刷卡
    紀錄出缺勤，然否認有曠職之事實，並以前揭情詞為辯解，
    是本件首應予審究者為被上訴人任職期間是否確有上訴人所
    指曠職事實，茲判斷如下：
(一)、按當事人主張有利於己之事實者，就其事實有舉證之責任，
    民事訴訟法第277 條前段定有明文。又按各當事人就其所主
    張有利於己之事實，均應負舉證之責，故一方已有適當之證
    明者，相對人欲否認其主張，即不得不更舉反證（最高法院
    19年上字第2345號判例可資參照）。
(二)、本件被上訴人主張伊任職期間之98年5 至7 月未曾因請假、
    遲到或曠職等事由遭扣減薪資之事實，業據被上訴人於原審
    提出薪資表3 紙為證（見原審卷第7 至9 頁），前開薪資表
    係上訴人製作，內容明確記載被上訴人每月之應領金額、應
    扣金額及實領金額若干，且應扣金額項目載明包含強制扣款
    、病假、事假、遲到等事由；應領金額則包括月薪、全勤及
    各項津貼，依據薪資表之記載，上訴人任職期間每月均領得
    2,500 元全勤獎金，並無請假、遲到或等缺勤之紀錄，亦未
    曾因該事由遭扣減薪資。而證人即上訴人公司之前任負責人
    宋國榮於原審亦證稱：「聲請人（即被上訴人）是擔任我的
    特助，是現任負責人指派他來擔任我的特助。（是否跟聲請
    人說特助不用打卡？）我忘記了。業務人員都不用打卡，聲
    請人主要是協助現任負責人辦事，但是掛名是我的特助。特
    助的性質係有事情交代時，會必須在外面跑，因為聲請人是
    銀行退下來，所以我們幾乎都讓他作跑銀行的工作。印象中
    聲請人有跟我一起去過高雄一次，見過客戶。有銀行到公司
    ，聲請人會作陪。聲請人的工作就是只對銀行服務，我自己
    的話都是一個人處理事情。對銀行的服務就只是貸款的部分
    要常跑銀行，現任負責人是處理財務的事情，所以都是現任
    負責人交代聲請人去跑。（為何聲請人的出勤表上面記載『
    無刷卡未經董事長同意』？）原則上我對員工出勤真的不清
    楚。我也沒有同意或不同意，因為通常不會是我在處理這方
    面的事情。（業務人員不用刷卡是否需要經過董事長同意？
    ）業務員人由現在董事長即當時的執行副董（決定），所有
    的事情都由他決定，包括業務、財務。且這些業務人員不會
    直接打電話給董事長說要不要刷卡，業務本身有自己的行程
    ，不用經過我決定。（聲請人服務期間，有沒有因為未刷卡
    而有處分？）每月薪水單上會顯示，沒印象有沒有處分」等
    語（見原審卷第61至64頁）。足見被上訴人主張伊工作性質
    無須以刷卡方式統計出缺勤，任職上訴人公司期間亦未曾因
    為因請假、遲到或曠職等缺勤事由遭扣減薪資等情，堪予採
    信。
(三)、被上訴人既已就其任職期間依勞動契約提供勞務之事實為適
    當之舉證，上訴人主張被上訴人於前開任職期間另有缺勤之
    事實，應扣減薪資，自應就此缺勤之事實為舉證。上訴人就
    其主張被上訴人有缺勤之事實，固提出誼光保全股份有限公
    司工作日誌（見原審卷第33至58頁）及依據該工作日誌統計
    之出勤統計表與出勤明細表（見原審卷第25至32頁）為證，
    然查：前開出勤記錄表係根據負責上訴人公司保全業務之保
    全公司登記之工作日誌作成，進出上訴人公司之人保全人員
    不可能全部均看見等情，為上訴人所自承（見原審卷第24頁
    ），且證人即上訴人公司總務部門協理於本院準備程序中雖
    證稱被上訴人係擔任上訴人公司財務主管，依照正常上下班
    時間即上午8 點到下午5 點上下班，實際上應該要刷卡，但
    其任職期間從未刷卡等語（見本院卷第55頁背面至56頁），
    然其亦證稱：「（被上訴人有無去取得許可不用刷卡？）被
    上訴人沒有上簽呈，簽呈先到董事長才到我這邊，但是我沒
    有收到。（被上訴人先後擔任該職務多久？）應該只有幾個
    月。（是否都沒有打卡？）都沒有。被上訴人都沒有打卡的
    事情我是最近才知道。（沒有刷卡紀錄的話，出勤異常如何
    處理？）公司會貼公告。（被上訴人有無異常紀錄？）因為
    被上訴人職務的關係，縱使有出現異常紀錄，我的下屬也不
    會跟我反應，加上我又是兼管總務，主要管理廠務，出勤紀
    錄是兼管，所以我都不知道被上訴人沒有刷卡。（本院卷25
    頁上面記載無刷卡未經董事長同意是否表示被上訴人確實沒
    有經過董事長同意？）我們沒有收到被上訴人無須刷卡的簽
    呈，否則不會有缺勤的紀錄。（提示本院卷30-32 頁出勤統
    計表及33頁的工作日誌，該表是何人製作？）此統計表我是
    第一次看到。33頁是主管級上班時間出去，誼光保全都會登
    記，進來通常很少會登記。超過上班時間的進出有時候會登
    記，有時候不會登記，如果保全人員比較盡職，就會登記的
    比較詳細，如果不盡職或剛好去洗手間可能就會漏載。同一
    各時間點只有一位保全人員。（98年5 月13日到7 月底被上
    訴人每天都有進公司上班否？）我個人看到被上訴人的時間
    很少，我在想被上訴人是否有其他的任務，因為財務的工作
    性質我不清楚，不知道是否常常要外出，我看到被上訴人的
    時間很少，我們公司只有一層，但是不同辦公室。如果被上
    訴人有來，我一定會看到，因為我經常會去各辦公室巡視。
    （公司出勤異常，除了公告，曠職會不會登記？）如果缺勤
    連續三天就會公告。（曾否對被上訴人作曠職公告？）沒有
    」等語（見本院卷第56頁背面至57頁背面），顯見前開工作
    日誌之記載未盡詳實，根本不足以為被上訴人有無進入公司
    之證明，況被上訴人工作之型態常有外出之必要，業如前述
    ，是亦難以被上訴人有無進入公司作為被上訴人有無對上訴
    人公司提供勞務之依據。又被上訴人任職上訴人公司前後達
    3 個月之久，被上訴人未曾以刷卡方式紀錄其出缺勤，而上
    訴人亦未曾予以公告或警示，甚至按月發給被上訴人全勤獎
    金，顯見上訴人公司同意被上訴人無須以刷卡方式紀錄其出
    缺勤。從而，尚難以被上訴人無刷卡之出勤紀錄及前開保全
    公司工作日誌之記載任被上訴人確有上訴人所指之曠職事實
    。
七、綜上，被上訴人既已提出相當證據證明其有提供勞務，而上
    訴人就其主張被上訴人曠職之事實，未能舉證以實其說，兩
    造又對於上訴人尚欠被上訴人薪資123,238 元、資遣費7,37
    5 元之事實均不爭執，則被上訴人依據兩造勞動契約、勞動
    基準法及勞工退休金條例之規定，請求上訴人給付積欠薪資
    、資遣費共130,613 元及其利息，為有理由。原審判決就上
    開部分為上訴人敗訴之判決，依同法第389 條第1 項第3 款
    規定，依職權宣告假執行，並無不合。上訴人仍執前詞上訴
    ，指摘原判決為不當，求予廢棄改判，為無理由，應駁回其
    上訴。
八、本件事證已臻明確，兩造其餘主張陳述及所提之證據，經審
    酌後，或與本件爭點無涉，或於判決結果無影響，爰不逐一
    論述，附此敘明。
九、結論：本件上訴為無理由，依民事訴訟法第436 條之1 第3
    項、第463 條、第449 條第1 項、第78條，判決如主文。
中    華    民    國    100    年    6     月    7    日
            民事第二庭  審判長  法  官  劉克聖
                                法  官  楊晴翔
                                法  官  卓立婷
上列正本證明與原本無異。
本判決不得再上訴。
中    華    民    國    100    年    6     月    8    日
                               書記官   王素玲